【裁判字號】    97,台上,5404
【裁判日期】    971030
【裁判案由】    恐嚇取財等罪
【裁判全文】
最高法院刑事判決            九十七年度台上字第五四○四號
上  訴  人  甲○○
                    12號
選任辯護人  李成功律師
上列上訴人因恐嚇取財等罪案件，不服台灣高等法院中華民國九
十五年一月二十四日第二審判決（九十四年度上訴字第二二九二
號，起訴案號：台灣板橋地方法院檢察署九十三年度偵字第五○
一○號），提起上訴，本院判決如下：
    主  文
上訴駁回。
    理  由
一、妨害自由部分：
按刑事訴訟法第三百七十七條規定，上訴於第三審法院，非以判
決違背法令為理由，不得為之。是提起第三審上訴，應以原判決
違背法令為理由，係屬法定要件。如果上訴理由書狀並未依據卷
內訴訟資料，具體指摘原判決不適用何種法則或如何適用不當，
或所指摘原判決違法情事，顯與法律規定得為第三審上訴理由之
違法情形，不相適合時，均應認其上訴為違背法律上之程式，予
以駁回。本件上訴人甲○○上訴意旨略稱：(一)、證人乙○○在國
內設有戶籍，無事證可認其有「滯留國外或所在不明」之情形，
原審傳喚未到，既未執行拘提，顯不符刑事訴訟法第一百五十九
條之三各款之規定，竟誤認「無正當理由不到庭」之證人，皆有
同條第三款之適用，而檢察官就乙○○之警詢筆錄是否有特別可
信之情況，並未予證明，依林曉青在原審之證述，警詢及偵查筆
錄，均有「顯不可信」，原判決以無證據證明乙○○在警詢陳述
作成時之情況有不能自由陳述或其他違法取證之情形，即認其警
詢筆錄，有特別可信之情況，得為證據，有判決不適用法則或適
用不當之違法。(二)、林曉青在原審供稱：「（警詢筆錄）幾乎都
是警察打的，如果我說的不一樣，警察就會問我為什麼說的跟別
人不一樣」、「去偵查庭，警察跟我說如果我講的跟筆錄不一樣
，就會坐牢」、「幾乎都是檢察官說的。偵查時檢察官很兇，還
說為何別人都知道，我都不知道」各等語。則不僅其之警詢筆錄
不能認有證據能力，偵查筆錄所載，亦難認非有「自由意志受壓
抑」及筆錄記載失實等憑信性至堪疑竇之情事。原審就此部分，
未先於其他事證而為調查，有調查未盡之違誤。(三)、乙○○雖稱
是何正信打電話叫上訴人來，但何正信則稱是上訴人拿身分證給
何正信，何正信請上訴人去跟乙○○拿交保的錢，二人所述不同
，原審未予釐清何者為真，即均予採為上訴人所辯不足憑信之論
據，理由自有矛盾。且何正信有無打電話叫上訴人去向乙○○拿
錢，唯通聯之上訴人與何正信知悉，並非乙○○所能知情，乙○
○所為陳述是否真實，即非無疑，原審未加究明而逕予採用，非
無證據上理由矛盾之違法。又警詢筆錄有關查獲何正信非法持有
改造手槍部分之記載，有失實現象，上訴人聲請原審傳喚林曉青
、廖儀顯、丙○○以調查本件偵查發動之真相，原審僅傳喚林曉
青，其餘則未傳喚，同有調查未盡之違誤云云（至於其餘事項，
則為對於恐嚇取財部分之指摘）。
惟查：原判決綜合全案證據資料，本於事實審法院職權推理之作
用，認定上訴人確有以非法方法，剝奪乙○○等人行動自由（及
恐嚇取財）之犯行，因而撤銷第一審關於上訴人部分之判決，依
修正前刑法牽連犯規定，從一重改判論處上訴人共同連續意圖為
自己不法之所有，以恐嚇使人將本人之物交付罪刑（處有期徒刑
三年二月），已詳細說明其採證認事之理由。所為論斷，亦俱有
卷證資料可資覆按。且查：乙○○、林曉青在偵查中經具結後，
所為遭上訴人等強逼至「新宏太保齡球館」會議室而被非法剝奪
行動自由之供證（見九十二年度他字第三○二一號卷第一○七至
一一一頁及第一一六至一一七頁），與渠等在警詢時之指述並無
不同，原判決既敘明上開偵查中之證言，並無顯不可信之情況，
上訴人在原審亦不爭執此部分之證據能力（見原審卷第一九六頁
），按之刑事訴訟法第一百五十九條之一第二項之規定，乙○○
、林曉青在偵查中之陳述，自有證據能力，要無再就渠等警詢陳
述有無證據能力予以論述之必要。再者，證人乙○○業經第一審
「傳拘無著」，有刑事訴訟法第一百五十九條之三第三款情形，
原判決亦已詳為說明（見原判決第四頁第二二行至第五頁第三行
）。上訴人於原審判決後，上訴於第三審之法律審時，方就前開
證人在偵查中之證言爭執其證據能力，且指稱乙○○非「滯留國
外或所在不明」云云，即顯非依據卷證資料執為指摘，自非適法
之第三審上訴理由。又原判決已說明其就案內所有證據，本於調
查所得心證，分別定其取捨，而憑以認定上訴人確有強逼乙○○
、林曉青、丙○○至「新宏太保齡球館」會議室，並喝令不准離
去，而以非法方法剝奪渠等行動自由之依據及理由，此係事實審
法院採證認事之職權行使，難謂有違反證據法則、判決不備理由
，或應於審判期日調查之證據而未予調查之情形。茲上訴意旨對
原審此部分之論斷，既亦未依據卷內資料，具體指摘有如何違背
法令之情形，徒以林曉青在原審證稱其警詢陳述非出自任意性，
偵查筆錄所載即失憑信性云云，據以指摘原判決違法，係以片面
之說詞，對原審採證認事之適法職權行使，并已於判決內說明之
事項，漫事指摘，難認係適法之第三審上訴理由。至上訴人雖在
原審聲請傳喚證人廖儀顯、丙○○，但廖儀顯在偵查中已供稱：
有關上訴人限制乙○○等自由，「我是聽人家講的，我沒有在現
場」（見偵查卷第二○○頁反面）；而丙○○在第一審時，業經
到場作證並接受交互詰問（見一審卷第四十至四六頁）。則原審
以廖儀顯於本件行為時不在場，及丙○○前揭陳述已臻明確，而
認均無須傳喚以為無益調查之必要，即無調查未盡之可言。其餘
上訴意旨所執各詞，係就與犯罪構成要件無涉之枝節漫為單純之
事實上爭執，依首開說明，亦難認係第三審上訴之適法理由。其
關於妨害自由部分之上訴違背法律上之程式，應予駁回。原判決
認其牽連犯連續恐嚇取財罪部分，核屬刑事訴訟法第三百七十六
條第六款所列不得上訴於第三審法院之罪名，而牽連犯妨害自由
罪部分，上訴人之上訴既不合法，無從為實體上審理，連續恐嚇
取財罪部分，自亦無從適用審判不可分原則，併同為實體上審判
，亦應從程序上予以駁回。
二、恐嚇危害安全部分：
刑事訴訟法第三百七十六條所列各罪之案件，經第二審判決者，
不得上訴於第三審法院，法有明文。上訴人所犯恐嚇危害安全罪
部分，原審係依刑法第三百零五條論處罪刑，核屬刑事訴訟法第
三百七十六條第一款之案件。依上開說明，既經第二審判決，自
不得上訴於第三審法院，上訴人就此部分竟復提起上訴，顯為法
所不許，此部分亦應予駁回。
據上論結，應依刑事訴訟法第三百九十五條前段，判決如主文。
中    華    民    國  九十七  年    十    月   三十   日
                      最高法院刑事第七庭
                          審判長法官  陳  世  雄
                                法官  魏  新  和
                                法官  吳  信  銘
                                法官  徐  文  亮
                                法官  韓  金  秀
      本件正本證明與原本無異
                                      書  記  官
中    華    民    國  九十七  年   十一   月    四    日
                                                Ａ


司法院資訊處製作；財團法人民間司法改革基金會備份。
